臺灣板橋地方法院刑事判決　　　　　　100年度簡上字第582號
上　訴　人
即　被　告　蔡昀宏
　　　　　　　　　　（現於法務部矯正署臺北監獄臺北分監執
上列上訴人即被告因違反毒品危害防制條例案件，不服本院100
年度簡字第1123號中華民國100 年4 月29日第一審判決（聲請簡
易判決處刑案號：99年度毒偵字第9028號），提起上訴，本院管
轄之第二審合議庭判決如下：
    主  文
上訴駁回。
    事  實
一、蔡昀宏前於民國九十年間因施用第二級毒品案件，經本院少
    年法庭以九十年少調字第一四六六號裁定送觀察、勒戒後，
    認無繼續施用毒品之傾向，於九十年十月二十六日觀察、勒
    戒執行完畢釋放，復經本院以九十少調字第一四六六號裁定
    不付審理確定；又於九十一年間因施用第二級毒品案件，經
    本院以九十一年度毒聲字第三六三八號裁定送觀察、勒戒後
    ，亦認無繼續施用毒品之傾向，於九十三年五月十二日觀察
    、勒戒執行完畢釋放，並由臺灣板橋地方法院檢察署檢察官
    以九十三年度毒偵緝字第一七二號為不起訴處分確定；復於
    九十三年間因施用第二級毒品案件，經國防部南部地方軍事
    法院以九十三年度和審字第五Ｏ二號判處有期徒刑五月確定
    ，於九十四年三月九日易科罰金執行完畢（此部分於本案不
    構成累犯）。另於九十六年間因違反兒童及少年性交易防制
    條例、施用毒品等案件，先經本院以九十六年度簡字第四八
    五八號判處有期徒刑四月確定，復以九十六年簡字第五八七
    九號判處有期徒刑六月確定，又於九十七年間因詐欺案件，
    經本院以九十七年度簡字第四Ｏ六號判處有期徒刑四月確定
    ；上開三罪刑，經本院以九十七年度聲字第一三八三號裁定
    應執行有期徒刑一年一月確定，於九十七年十一月二日縮刑
    期滿執行完畢。又於九十八年間因施用第二級毒品案件，經
    本院以九十八年度易字第二三五二號判處有期徒刑五月確定
    ，於九十九年五月二十八日縮刑期滿執行完畢。詎蔡昀宏不
    知悔改，明知甲基安非他命係毒品危害防制條例所規定之第
    二級毒品，不得非法持有、施用，竟於上開觀察、勒戒執行
    完畢釋放後，五年內再犯施用第二級毒品罪並經追訴科刑處
    罰，復基於施用第二級毒品甲基安非他命之犯意，於九十九
    年十一月十七日下午六時許，在臺北縣三重市（現改制為新
    北市三重區，以下沿用舊行政區○○○○○路公園內，施用
    第二級毒品甲基安非他命一次。嗣於同日晚間八時四十五分
    許，蔡昀宏騎乘車號七ＨＥ－三Ｏ一號重型機車，行經臺北
    縣三重市○○路五十九號前為警攔停盤查，員警查詢發現蔡
    昀宏前有施用毒品犯罪紀錄，要求其開啟所騎乘機車之置物
    箱以供檢查時，當場目視發現該機車置物箱內放有其所有之
    甲基安非他命二包，而當場扣得上開甲基安非他命二包（白
    色透明結晶體狀；毛重一點零八九零公克，淨重零點六八九
    零公克，經取樣零點零零零二公克檢驗用罄，驗餘淨重零點
    六八八八公克）；再經警採集其尿液送驗，結果呈甲基安非
    他命陽性反應而查悉上情。
二、案經臺北縣政府警察局（現改制為新北市政府警察局）三重
    分局移送臺灣板橋地方法院檢察署檢察官偵查後聲請簡易判
    決處刑。
    理  由
一、訊據被告蔡昀宏對於上揭時地，施用第二級毒品甲基安非他
    命之事實，於警、偵訊及本院審理中均坦承不諱，並有其所
    有之白色透明結晶體二包扣案可資佐證。又被告為警查獲採
    集之尿液經送鑑定結果呈甲基安非他命陽性反應，有臺灣檢
    驗科技股份有限公司九十九年十二月二日（檢體編號Ｃ00
    00000號）濫用藥物檢驗報告、姓名代碼對照表各一紙
    在卷可稽。而上述扣案白色透明結晶體二包，經送交通部民
    用航空局航空醫務中心鑑定，確檢出第二級毒品甲基安非他
    命成分（毛重一點零八九零公克，淨重零點六八九零公克，
    經取樣零點零零零二公克檢驗用罄，驗餘淨重零點六八八八
    公克）無誤，亦有該醫務中心九十九年十二月七日航藥鑑字
    第０九九七四二八號毒品鑑定書一紙附卷足憑。復按修正毒
    品危害防制條例就施用毒品者，祇於「初犯」及「五年後再
    犯」二種情形，有其追訴條件之限制，即須於初犯經觀察、
    勒戒或強制戒治釋放後，五年內均無施用毒品之行為，始能
    認其前所實施之觀察、勒戒或強制戒治已足遮斷毒癮，而得
    於五年後再犯時，再予適用初犯之規定，重行觀察、勒戒等
    程序。倘五年內已經再犯，被依法追訴處罰，縱其第三次（
    或第三次以上）施用毒品之時間在初犯釋放五年以後，即與
    「五年後再犯」之情形有別，且因已於「五年內再犯」，顯
    見其再犯率甚高，原實施觀察、勒戒或強制戒治，已無法收
    其實效，而無五年戒斷期之存在，自無再經觀察、勒戒及強
    制戒治之必要，應由檢察官逕行起訴（最高法院九十五年度
    台非字第五九號、第六五號判決採同一意旨）；本件被告前
    於九十年間因施用第二級毒品案件，經本院少年法庭以九十
    年度少調字第一四六六號裁定送觀察、勒戒後，認無繼續施
    用毒品之傾向，於九十年十月二十六日觀察、勒戒執行完畢
    釋放，復經本院以九十少調字第一四六六號裁定不付審理確
    定；又於九十一年間因施用第二級毒品案件，經本院以九十
    一年度毒聲字第三六三八號裁定送觀察、勒戒後，亦認無繼
    續施用毒品之傾向，於九十三年五月十二日觀察、勒戒執行
    完畢釋放，並經臺灣板橋地方法院檢察署檢察官以九十三年
    度毒偵緝字第一七二號為不起訴處分確定；復於九十四年間
    因施用第二級毒品案件，經國防部南部地方軍事法院以九十
    三年度和審字第五Ｏ二號判處有期徒刑五月確定；另於九十
    六年間因施用第二級毒品等案件，經本院以九十六年簡字第
    五八七九號判處有期徒刑六月確定，又於九十八年間因施用
    第二級毒品案件，經本院以九十八年度易字第二三五二號判
    處有期徒刑五月確定等事實，有臺灣高等法院被告前案紀錄
    表附卷可憑，足認被告於觀察、勒戒執行完畢釋放後五年內
    多次再犯施用第二級毒品罪，並經追訴判刑處罰，揆諸上開
    說明，與毒品危害防制條例第二十條第三項所定「五年後再
    犯」之情形有別，被告係觀察、勒戒執行完畢釋放後，五年
    內再犯施用第二級毒品罪，又再犯本案施用第二級毒品罪，
    依毒品危害防制條例第二十三條第二項規定，應依法追訴處
    罰。綜上所述，本案事證明確，被告犯行洵堪認定，應依法
    論科。
二、按甲基安非他命係毒品危害防制條例第二條第二項第二款所
    明定之第二級毒品，不得非法持有、施用。核被告所為，係
    犯毒品危害防制條例第十條第二項之施用第二級毒品罪。被
    告施用第二級毒品甲基安非他命前後持有甲基安非他命之低
    度行為，應為施用甲基安非他命之高度行為所吸收，不另論
    罪。又被告前有如事實欄所載之犯罪執行完畢紀錄，有前揭
    臺灣高等法院被告前案紀錄表在卷可按，其於受有期徒刑執
    行完畢五年內，故意再犯本件有期徒刑以上之罪，為累犯，
    應依法加重其刑。
三、原審以被告犯行明確，依刑事訴訟法第四百四十九條第一項
    前段、第三項、第四百五十四條第二項、第四百五十條第一
    項，毒品危害防制條例第十條第二項、第十八條第一項前段
    ，刑法第十一條、第四十七條第一項、第四十一條第一項前
    段、第三十八條第一項第二款，並審酌被告經觀察、勒戒及
    徒刑執行後，猶再犯本案施用第二級毒品犯行，顯見其並未
    戒除毒癮，及其施用毒品係自戕身心，對於他人法益尚無具
    體危害，暨前科素行、犯罪動機、目的、手段、犯後坦認犯
    行等一切情狀，判處有期徒刑四月，並諭知如易科罰金，以
    新臺幣一千元折算一日；復敘明扣案白色透明結晶（合計驗
    餘淨重零點六八八八公克），為本案查獲之第二級毒品甲基
    安非他命，應依毒品危害防制條例第十八條第一項前段規定
    ，不問屬於犯人與否，宣告沒收銷燬之，且扣案盛裝上開毒
    品之包裝袋二個，為被告所有供犯罪所用之物，業據其供明
    在卷，依刑法第三十八條第一項第二款規定，併宣告沒收。
    其認事用法，核無不合，且原審量定刑期，已審酌被告上開
    犯罪之一切情狀，並無失出。
四、被告上訴意旨略以：伊認為原審判決量刑太重，希望可以從
    輕量刑等語。惟按關於刑之量定，係實體法上賦予法院得為
    自由裁量之事項，倘其未有逾越法律所規定之範圍，或濫用
    其權限，即不得任意指摘為違法，以為上訴之理由（最高法
    院七十五年台上字第七○三三號判例意旨參照）；本件被告
    雖就原審法院適法範圍裁量權之行使為爭執，然原審量定刑
    期，已審酌被告上開各種情狀，因而判處被告有期徒刑四月
    ，並諭知易科罰金之折算標準，業如前述，並未逾越客觀上
    之適當性、相當性及必要性之比例原則，核屬妥適，被告不
    得任意指摘違法。是本案原審判決認事用法及量刑均無違誤
    瑕疵可指，被告上訴並無理由，應予駁回。
據上論斷，應依刑事訴訟法第四百五十五條之一第一項、第三項
、第三百六十八條，判決如主文。
本案經檢察官洪國朝到庭執行職務。
中　　華　　民　　國　 100　　年　　7 　　月　　27　　日
                  刑事第十庭    審判長法　官 楊志雄
                                      法　官 劉景宜
                                      法　官 陳海寧
以上正本證明與原本無異
本件不得上訴
                                　　　書記官 陳春銘
中　　華　　民　　國　 100　　年　　7 　　月　　27　　日
附錄本案論罪科刑法條全文：
毒品危害防制條例第十條第二項
施用第二級毒品者，處三年以下有期徒刑。
